最高法院刑事判決　　　　　　九十四年度台上字第三七○七號
　　上　訴　人　乙○○
　　　　　　　　　　　　12號.
　　　　　　　　丁○○
　　　　　　　　　　　　7號.
　　　　　　　　甲○○
　　　　　　　　　　　　53號.
　　　　　　　　　　　　（另案借提在台灣台南監獄執行中）
　　　　　　　　丙○○
　　　　　　　　　　　　弄1號.
　　上 列一 人
　　選任辯護人　蘇文奕律師
　　　　　　　　陳郁芬律師
上列上訴人等因殺人等罪案件，不服台灣高等法院台南分院中華
民國九十四年一月二十六日第二審判決（九十三年度上重訴字第
六三三號，起訴案號：台灣台南地方法院檢察署九十二年度偵字
第一三二四五號，九十三年度偵字第四九四號、第五七四號、第
二九九六號、第二九九七號、第二九九八號、第三三八一號），
提起上訴，本院判決如下：
　　主　文
原判決撤銷，發回台灣高等法院台南分院。
    理　由
本件原判決認定上訴人丁○○因其友人郭一色遭警方擊斃，懷疑
係徐新生（下或稱徐某）所設計，復因不滿徐某向其催討賭債，
乃於民國九十二年八月至十月間，與上訴人丙○○共同基於殺人
之犯意聯絡，由丁○○提供新台幣（下同）一百萬元作為代價，
推由上訴人丙○○尋覓殺手以殺害徐某。丙○○於同年十一月上
旬某日，在台南市安平區五期重劃區「戲骨咖啡店」與上訴人甲
○○見面，將丁○○欲出資僱請兇手槍殺徐某之事告訴甲○○。
甲○○即與丁○○、丙○○共同基於殺人之犯意聯絡，應允由其
出面物色殺手以殺害徐某。甲○○因與上訴人乙○○交往密切，
得知乙○○擁有槍、彈，遂將丁○○、丙○○欲出資一百萬元僱
兇手槍殺徐某之事告知乙○○。適乙○○與徐某亦有賭債糾紛，
乃應允由其下手槍殺徐某。同年十一月十七日，甲○○、乙○○
經丙○○引介前往台南市○○路丁○○所開設之「金典指壓店」
與丁○○見面謀議。彼等認徐某有至台南市「夜歡舞廳」娛樂之
習性，乃計畫由丁○○、丙○○等人於探知徐某至上開舞廳飲酒
時，即通知乙○○、甲○○，再由乙○○趁徐某酒醉之機會予以
槍殺。謀議既定，乙○○為作案方便，乃自行基於不法所有之意
圖，於同年月二十一日九時許，在台南縣仁德鄉○○村○○路二
十一巷十弄二號前，竊取鄭來春所有之車牌號碼ＩＷＹ－三八九
號機車一輛，作為犯案之交通工具；並以其所使用之「0000
000000」號行動電話作為與甲○○、丙○○、丁○○聯絡
之工具。嗣於同年月二十三日凌晨二時二十二分許，丁○○與乙
○○在「鈦田鋼珠店」見面確定槍殺徐某之細節後，丁○○、丙
○○即於同日將十萬元交予甲○○轉交乙○○，並約定於槍殺徐
某後，再由甲○○向丁○○、丙○○拿取餘款。同年月二十四日
凌晨一時三十分許，丁○○、丙○○得知徐某在「夜歡舞廳」飲
酒作樂，即以行動電話通知乙○○。乙○○接獲通知後即騎乘上
述機車，攜帶其於九十一年間即已未經許可而持有之九ＭＭ制式
半自動手槍一支及子彈十二發（乙○○未經許可無故持有槍、彈
部分已判決確定），至上開舞廳旁之「亞太大賣場」附近等候丁
○○、丙○○之指示。丁○○於鎖定徐某之行蹤後，即以行動電
話通知乙○○謂徐某係著牛仔褲、米色衣服，搭乘車牌二Ｓ－二
九一五號之「ＢＭＷ」自用小客車，在「錢櫃ＫＴＶ」等語，乙
○○遂騎乘上開機車至「錢櫃ＫＴＶ」外等候。同日六時四十三
分許，黃榆峰駕駛上述「ＢＭＷ」自用小客車搭載徐某離開「錢
櫃ＫＴＶ」時，乙○○即騎機車在後尾隨，於同日凌晨六時五十
五分許，至台南縣仁德鄉○○村○○路九號徐某住處時，見徐某
與其妻許瑞珍及黃榆峰在屋外聊天，即對徐某佯稱：是「雞仔」
叫伊來談桌面（指賭博），要徐某留下電話等語。因徐某酒醉，
黃榆峰乃要求乙○○留下電話，並進入客廳拿取紙筆。乙○○趁
徐某進入客廳欲坐於沙發時，即基於殺人之概括犯意，以前開手
槍朝徐某頭部、後頸部及腹部身體等處射擊子彈三發，嗣見黃榆
峰聞槍聲欲轉身時，再朝黃榆峰左側頭部及頸部等身體射擊子彈
二發，其中一發於貫穿黃榆峰之右胸後，又穿透站立於黃榆峰背
後之許瑞珍左側腰部，致徐某頭部、後頸部及腹部受有多發性槍
傷合併顱骨骨折及中樞神經損傷；黃榆峰左側頭部及頸部中彈受
有多發性槍傷並造成嚴重之中樞神經損傷；許瑞珍則受有左側腰
部子彈穿透傷等傷害（許瑞珍傷害部分未據告訴）。徐、黃二人
經送醫急救，徐某於同年月二十四日下午六時許不治死亡，而黃
某亦於同年月二十九日下午五時四十一分許不治死亡等情。因而
撤銷第一審關於乙○○部分之判決，改判依牽連犯關係從一重論
處乙○○共同連續殺人罪刑。並維持第一審論處丁○○、甲○○
、丙○○共同殺人罪刑之判決，而駁回丁○○、甲○○、丙○○
在第二審之上訴，固非無見。
惟查：(一)、本件第一審判決認定乙○○觸犯未經許可持有手槍罪
、加重強盜罪（強盜莊瑞容等九人財物部分）、變造特種文書罪
、加重強盜罪（強盜劉進欽財物部分）、共同殺人罪（殺害徐新
生部分）及殺人罪（殺害黃榆峰部分）等六項罪名，而予以分論
併罰。乙○○僅對於第一審判決關於殺人罪部分（包括殺害徐新
生及黃榆峰部分）提起第二審上訴，其餘部分均已於原審具狀聲
明撤回上訴而告確定（見原審卷第一八七頁），則原審自不得再
就其已聲明撤回上訴部分加以判決。乃原判決主文第一項竟諭知
「原判決關於乙○○部分撤銷。」，理由內亦作相同之說明（見
原判決第二十三頁第三行）。顯係就乙○○聲明上訴部分（即殺
害徐新生及黃榆峰部分），及已聲明撤回上訴而告確定之未經許
可持有手槍罪、加重強盜罪（強盜莊瑞容等九人財物部分）、變
造特種文書罪，及加重強盜罪（強盜劉進欽部分）一併加以判決
，自屬可議。(二)、按共同正犯間，非僅就其自己實施之行為負其
責任，並在犯意聯絡之範圍內，對於其他共同正犯所實施之行為
，亦應共同負責。本件公訴意旨指甲○○、丁○○、丙○○與乙
○○共同基於殺人之犯意聯絡，推由乙○○持九ＭＭ制式半自動
手槍一支（如第一審判決附表編號一所示）及子彈前往槍殺徐新
生等情，認甲○○、丁○○、丙○○除涉犯殺人罪外，併犯槍砲
彈藥刀械管制條例第七條第四項未經許可持有手槍罪，及同條例
第十二條第四項之未經許可持有子彈罪嫌。原判決雖以乙○○持
以槍殺徐某之手槍及子彈均係其自九十一年間所持有，依現有證
據尚不足以證明甲○○、丁○○、丙○○有與乙○○共同持有槍
、彈之犯行，因而就呂、黃、張等三人被訴違反槍砲彈藥刀械管
制條例罪嫌部分不另為無罪之諭知（見原判決第二十三頁倒數第
四行起至第二十四頁第三行）。然依原判決事實之認定，甲○○
係因知悉乙○○擁有槍、彈，始僱請乙○○實施槍殺徐某之計畫
；而乙○○應允受僱槍殺徐某後，亦曾與甲○○、丙○○及丁○
○等人共同謀議實施「槍殺」徐某之細節及聯絡之方式（見原判
決第三頁倒數第三行起至第四頁倒數第三行）。倘若無訛，則甲
○○、丁○○、丙○○等人對於乙○○以前述手槍及子彈作為殺
害徐某之兇器一事，似難謂全無認識。究竟彼三人對於乙○○擬
以前述手槍及子彈作為殺害徐某之兇器一事是否知情？彼等有無
利用乙○○所持有之槍、彈作為實現殺人計畫之工具？上述疑點
與彼三人對於乙○○未經許可持有前述槍、彈之行為，應否共同
負責攸關，自有深入調查根究釐清明白之必要。原審對此未詳加
調查審認明白，遽謂不能證明甲○○、丁○○、丙○○有與乙○
○共同持有槍、彈之犯行，而就彼三人被訴違反槍砲彈藥刀械管
制條例罪嫌部分不另為無罪之諭知，尚嫌調查未盡。(三)、本件第
一審判決既認定不能證明甲○○、丁○○、丙○○三人有與乙○
○共同未經許可持有上述槍、彈之犯行，而就呂、黃、張三人被
訴違反槍砲彈藥刀械管制條例罪嫌部分不另為無罪之諭知，竟又
於呂、黃、張三人之判決主文內諭知將其附表編號一所示乙○○
持以槍殺徐某之九ＭＭ制式半自動手槍一支，及同附表編號五所
示乙○○槍殺徐某、黃榆峰二人後所剩餘之九ＭＭ制式子彈「十
七顆」宣告沒收，其主文與理由不無矛盾。又第一審判決理由說
明其附表編號五所示之子彈為「七顆」（見第一審判決第三十七
頁第三行），但其附表編號五卻記載子彈「壹柒顆」，前後亦不
一致。再第一審判決並未認定乙○○有槍殺「沈文德」之事實，
但於論斷呂、黃、張三人被訴違反槍砲彈藥刀械管制條例罪嫌部
分之理由內，竟說明：「本件乙○○下手實施槍擊『沈文德』所
持之手槍、子彈，均係乙○○自九十一年間所持有」云云（見第
一審判決第三十五頁倒數第六行至倒數第五行），亦有事實認定
與理由矛盾之違誤。原判決對於第一審判決關於甲○○、丁○○
、丙○○部分之上述違誤未予糾正，率予維持，同屬違法。又原
判決既認定呂、黃、張三人與乙○○共同謀議殺害徐新生後，由
乙○○單獨實施槍殺徐某之行為，則呂、黃、張三人就實施殺人
部分即無所謂「行為分擔」之可言。乃其理由竟說明：甲○○、
丁○○、丙○○與乙○○就共同謀議殺害徐新生間，均有犯意之
聯絡及「行為分擔」云云（見原判決第二十一頁第四行至第五行
），亦有判決理由矛盾之違誤。上訴意旨雖未指摘及此，然以上
均係本院得依職權調查之事項，應認原判決有撤銷發回之原因。
至原判決關於其他不另為無罪諭知部分（即甲○○、丙○○、丁
○○被訴竊盜部分），因與發回部分具有審判不可分關係，應併
予發回。
據上論結，應依刑事訴訟法第三百九十七條、第四百零一條，判
決如主文。
中　　華　　民　　國　九十四　年　　七　　月　十四　　日
                      最高法院刑事第五庭
                          審判長法官  吳　雄　銘
                                法官  郭　毓　洲
                                法官  吳　三　龍
                                法官  林　永　茂
                                法官  蕭　仰　歸
      本件正本證明與原本無異
                                      書  記  官
中　　華　　民　　國　九十四　年　　七　　月　十八　　日
                                                    Ｒ
